臺灣臺南地方法院刑事判決　　　　　　　　　　　　　　　九十年度重訴字第四號
　　公　訴　人　臺灣台南地方法院檢察署檢察官
　　被　　　告　丁○○
　　選任辯護人　陳文欽
　　　　　　　　鄭和傑
　　被　　　告　戊○○
　　選任辯護人　史乃文
　　被　　　告　壬○○
　　　　　　　　丙○○
　　　　　　　　庚○○
　　右三人共同
　　選任辯護人　曾慶雲
　　　　　　　　謝依良
右列被告等因擄人勒贖案件，經檢察官提起公訴（九十年度偵字第二八三號、第七六
二號），本院判決如左：
    主  文
丁○○共同意圖勒贖而擄人，處有期徒刑拾伍年。
戊○○共同意圖勒贖而擄人，處有期徒刑柒年。
壬○○、丙○○、庚○○共同私行拘禁剝奪人之行動自由，各處有期徒刑壹年，均緩
刑伍年。
    事  實
一、丁○○因需款花用，復與乙○○、甲○○父子二人因工作業務關係熟識，得知乙○○家產頗豐，竟意圖為自己不法之所有，計劃綁架甲○○而向乙○○勒取贖金
    ，並事先勘查甲○○之下班回家之路徑，惟因擄人勒贖一人無法成事，乃於民國
    八十九年十二月二十五日約集戊○○、壬○○、丙○○、庚○○等四人在戊○○
    所開設之羊肉店內，向戊○○等四人謊稱辛○○積欠其款項（新台幣）數百萬元
    藏匿不知去向，現已得知辛○○之子陳財旺在台南縣永康市統一公司附近工廠工
    作，唆使戊○○、壬○○、丙○○、庚○○幫其抓住陳財旺，以逼問辛○○之下
    落，並同意事成之後給予酬勞。丙○○、壬○○、庚○○、戊○○乃與丁○○共
    同基於妨害自由之犯意聯絡，於八十九年十二月二十七日下午五時五分許，分由
    戊○○駕駛丁○○提供乙部紅色標緻未懸掛車牌之自小客車，後載丙○○、壬○○、庚○○在甲○○回家必經之台南縣永康市○○路二六九巷內等候，丁○○則
    自行騎乘機車至台南市永康市○○○街五十三巷三十六號甲○○上班之豐華交通
    工業股份有限公司監視，見甲○○下班出來，隨即跟蹤甲○○返往同市○○路二
    一七巷三弄六十一號住處，行至中正路統一公司前十字路口，即以電話通知丙○○、庚○○、壬○○及戊○○等人，並描述甲○○之外觀穿著及所騎之機車，準
    備下手攔車擄人，嗣甲○○騎車穿越台南縣永康市○○路中正高架橋下之地下道
    上來，右轉進入人車稀少之台南縣永康市○○路二六九巷內，戊○○即駕駛上開
    紅色小客車撞倒甲○○之人車，再由丙○○等三人將甲○○強押上前揭車輛後，
    壬○○用黃色塑膠帶綑綁甲○○雙手，丙○○及庚○○分別綁甲○○之眼睛及嘴
    巴。丙○○等四人繼之將甲○○擄至丁○○位於台南縣永康市○○路二六四號住
    處之三樓，丁○○隨後趕到，並與戊○○二人將甲○○之雙手及雙腳綁在床上，
    使其無法動彈，而私行拘禁在該處，五人完成擄人行為後，現場僅留下丁○○負
    責看管，戊○○、壬○○、丙○○、庚○○等三人即相繼離去。當晚二十一時三
    十分許，丁○○即單獨以甲○○持用之0000000000號行動電話，向乙○○稱：「你兒子甲○○在我手裡，你明日準備新台幣（下同）二千萬元贖金，
    明日再聯絡」等語而勒贖。乙○○即向警方報案。二十八日下午四時許戊○○再
    度回到上開綁人現場看管甲○○，五時許丁○○乃向戊○○稱綁錯人何不將錯就
    錯，並利誘戊○○加入，戊○○因經濟困難乃表同意，並變更妨害自由之犯意與
    丁○○共同基於擄人勒贖之犯意。同日下午七時許丁○○向戊○○稱其與乙○○
    相識聯絡多次恐將遭認出聲音，遂改由戊○○向乙○○聯絡，並要乙○○馬上帶
    錢至高雄火車站，再依其指示交錢。下午八時許丁○○、戊○○二人外出準備拿
    取贖款，現場乏人看管甲○○，壬○○及丙○○乃應丁○○之要求，又回到甲○○上開被拘禁之處接手看管甲○○，以防止甲○○逃脫。乙○○在接到電話後依
    指示前往高雄然只準備一千五百萬元，分為兩包，一包六百萬元，另一包九百萬
    元。戊○○再於下午十時四十分，打電話指示乙○○馬上搭乘當日下午十時五十
    二分由高雄開往桃園之莒光號火車，且必須坐在最後第二個車箱內，乙○○依其
    指示坐上火車，當火車行經台南車站時，戊○○即指示乙○○走至最後車廂，並
    不要關手機，嗣火車行經台南縣永康市○○○路之際，戊○○隨即指示要乙○○
    將贖款從火車上丟下，然乙○○僅將裝有六百萬元現金之手提袋丟下火車，惟現
    款散落一地，丁○○與戊○○僅取得三百三十四萬元。二人隨即駕車返回上開住
    處，丁○○並指示丙○○及戊○○，共同將甲○○載至台南高農後面之產業道路
    釋放。警方乃循線追查，並分別於十二月二十九日將壬○○、丙○○、庚○○三
    人拘提到案，九十年四月二十九日上午七時二十分許查獲戊○○並扣得花用所剩
    之贓款二萬三千七百四十三元，同年六月十日上午一時四十分許查獲丁○○並扣
    得花用所剩之贓款一萬四千六百元。
二、案經台南縣永康分局報請臺灣台南地方法院檢察署檢察官偵查起訴。
    理  由
一、被告壬○○、丙○○、庚○○就上開強押被害人甲○○上車，隨即私行拘禁在台
    南縣永康市○○路二六四號三樓住處一節；被告戊○○就先行私行拘禁被害人甲○○，嗣與被告丁○○合意向乙○○恐嚇錢財，二人並共同前往取贖進而朋分花
    用一節，坦白承認，惟否認有擄人勒贖犯行，辯稱在擄人之初，係為了幫助被告
    丁○○追討債務，嗣後才知丁○○要擄人勒贖。被告丁○○則矢口否認有擄人勒
    贖犯行，辯稱係為了向訴外人辛○○追討債務，致錯綁被害人甲○○，嗣乃將錯
    就錯向乙○○恐嚇取財云云。
二、經查被告丁○○雖以上開情詞辯稱，惟從以下事證，足資證明被告丁○○自始即
    基於擄人勒贖之犯意，意圖為自己不法所有之犯意，計劃綁架甲○○而向乙○○
    勒取贖金，被告丁○○雖辯稱：「辛○○於八十四年積欠被告四百餘萬元，迄八
    十六年間辛○○為被告丁○○尋獲，．．，直到八十九年十二月間，被告丁○○
    才打聽辛○○之子在台南縣永康市統一公司附近上班之消息，始決意要從辛○○
    之子身上，追查辛○○目前之下落．．．．，」云云（見被告丁○○九十年六月
    十三日書狀），惟查：
１、被害人甲○○之父親乙○○於本院九十年三月二十二日庭訊時證稱：「認識丁○○，以前住在同一社區，我沒有欠他錢，．．，」另在九十年九月二十四日乙○○亦證稱（問八十九年十月二十七日是否歹徒叫你王董），是的，第二天跟第一
    天的電話不一樣。第一通電話是告訴我說你兒子在我手上，有叫我「王董」，你
    要準備二千萬元，沒有提到債務要如何處理」，而被告丁○○於九十年七月二十
    六日庭訊時明確供述第一通電話是丁○○自己打的等語，堪認被告丁○○在抓人
    之前及打電話時既已知悉被害人之父親為王董即乙○○而非陳董（辛○○）；
２、另被害人甲○○於本院九十年三月二十二日庭訊時證述：「他們綁我的地方就在
    我家附近，應該知道我家在那裏」另在九十年六月二十八日庭訊時亦證稱：「丁○○住在我們社區，有點頭之交，他也認識我爸爸，他們工廠二、三年前在我們
    社區，當時就已認識丁○○，是王福仁的工廠，但搬走了，丁○○在王福仁的工
    廠上班，．．．，兩年多來丁○○有交貨給我們公司過，．．．」等語，亦可認
    定被告丁○○與被害人甲○○及父親認識，如事發時抓錯人，被告丁○○為何不
    立即釋放，仍打第一通電話給乙○○，且稱王董而非陳董？
３、再者被害人甲○○是由被告丁○○於事發之前即到被害人甲○○上班之豐華公司
    附近等候被害人甲○○，待被害人甲○○騎車返家時，將被害人之容貌、特徵以
    電話告之被告壬○○抓人，且係用預藏被告丁○○所提供之車子內之膠帶及被告
    丁○○提供之手套作案，被告丁○○應無抓錯人之可能，且被告丙○○、壬○○
    、庚○○及戊○○亦無抓錯人之可能。
４、此外事發現場經本院到場履勘，就被害人甲○○上班之豐華公司地處偏僻，且附
    近沒有其他相當工廠的工人行經此路線，應只有豐華公司員工會走，且從被害人
    工廠至案發現場錯綜複雜，「除一路跟蹤被害人或已知被害人上、下班路線外，
    非常容易失去被害人的蹤影」；且本院再於九十年十一月五日履勘現場時，被告
    雖辯稱「有看到辛○○的兒子騎機車過去，我再打電話給壬○○，同時有描述目
    標長相，沒戴安全帽，．．．，」云云，惟本院在現場實地觀察，雖然被告丁○○等待被害人的地點交通繁忙，有許多機車經過，但地下道上來之後右轉人車稀
    少，大部分人車均直行，顯少有車子往被害人行走的方向，被告丁○○卻事先即
    安排被告戊○○等四人在該處等候，足證被告丁○○已事先勘查甲○○之下班回
    家之路徑。再者經本院函查永康市公所，該所函覆永康市○○路立體交叉工程「
    竣工日期為八十九年十二月二十一日」，此分有勘驗筆錄在卷可稽，足證明被告
    丁○○所辯「那邊在施工，車子會走這邊」亦與事實不符。
５、次查證人己○○（即辛○○之子）經本院傳訊到庭作證，不僅證人己○○之體型
    、外觀與被害人甲○○明顯不同，且證人己○○證稱「八十八年入伍，今年退伍
    」，應無可能在八十九年十二月二十七日下午五時騎機車從公司下班被被告丁○○看到，再者證人己○○僅在八十三年曾在永康市○○○路三百多巷做電腦車床
    工作，沒多久就辭職了，且之後證人己○○即與事發現場無任何之地緣關係，被
    告丁○○如何可能在六年後之八十九年十二月間才打聽到辛○○的兒子在統一公
    司附近上班，而且打聽到被害人甲○○上班之豐華公司是從事汽車後視鏡製造加
    工，與車床無任何關連？亦可徵之被告丁○○所辯抓錯人無非為卸責之詞。
６、被告丁○○雖另提出訴外人辛○○簽發之支票多紙，證明其與辛○○確有債務糾
    紛云云。惟查被告丁○○所提出之上開支票，均未載明受款人為何人，再觀諸上
    開支票背面，亦未見有被告丁○○之背書，故訴外人辛○○支票是否簽發予被告
    丁○○，並非無疑，被告丁○○所提之上開支票尚難為被告丁○○有利之認定。
７、綜上事證，被告丁○○自始即基於擄人勒贖之犯意，意圖為不法得財，計劃綁架
    甲○○而向乙○○勒取贖金，惟因擄人勒贖一人無法成事，又因擄人勒贖之犯行
    ，在當時為唯一死刑之罪，若據實說明，恐遭拒絕，乃向戊○○等四人謊稱訴外
    人辛○○積欠其款項數百萬元藏匿不知去向，現已得知辛○○之子陳財旺在台南
    縣永康市統一公司附近工廠工作，唆使戊○○、壬○○、丙○○、庚○○幫其抓
    住陳財旺，以逼問辛○○之下落，果擄人成功後，為求被告戊○○之協助取得贖
    款，乃再向被告戊○○詐稱綁錯人等情，應堪認定。
三、按擄人勒贖原為妨害自由及恐嚇罪之結合犯，不僅擄人行為為實施犯罪，即其在
    勒贖中亦為實施之繼續行為。又擄人勒贖罪，為繼續犯，意圖勒贖而為擄人行為
    時，犯罪即屬成立，故凡參與擄人行為，或雖未參與擄人行為，而在被擄人未釋
    放前，出面勒贖，繼續參與目的行為，即應認為共同正犯。查被告戊○○於擄人
    之初固基於妨害自由之犯意，強行押走被害人甲○○並私行拘禁在丁○○住處，
    惟查擄人後之第二日，戊○○即經由被告丁○○告知綁錯對象，惟未隨即釋放被
    害人，而在擄人行為繼續中與被告丁○○基於犯意聯絡打電話向乙○○勒取贖款
    ，朋分花用，即進而參與擄人勒贖犯行之構成要件，揆諸上開說明，被告戊○○
    之行為已該當擄人勒贖之構成要件，其上開辯解並不足採。
四、另查公訴人認被告壬○○、丙○○、庚○○三人亦與被告丁○○、戊○○共犯上
    開擄人勒贖犯行云云，係以被告壬○○、丙○○、庚○○三人坦承強押被害人甲○○私行拘禁在被告丁○○住處，並可均分得十萬元酬勞為主要依據。被告丙○○、壬○○、庚○○三人固不否認渠等參與強押被害人甲○○之事實，唯三人均
    堅決否認有擄人勒贖之犯行，辯稱係為幫被告丁○○討債等語。經查：
(一)、被告壬○○、丙○○、庚○○三人自警訊、偵查及本院審理時，即堅稱係受被告
    丁○○之託強押被害人，以便詢問被害人父親之下落，三人所辯互核相符，核與
    被告丁○○、戊○○嗣經警查獲時所供亦相吻合。故應認被告丙○○、壬○○、
    庚○○三人僅在私行拘禁之犯意範圍內，與被告丁○○、被告戊○○有犯意聯絡
    ，自不能以事後所衍生勒贖的結果，遽論被告等三人事先知悉並參與為擄人勒贖
    犯行。
(二)、觀諸被告等三人為警捕獲之處所：丙○○在汽車駕訓班學開車時被查獲，壬○○
    、庚○○於工作時被逮捕，依經驗法則判斷，如果被告壬○○、丙○○、庚○○
    等三人有參與本件擄人勒贖案件，則被告丁○○、邱宗億於事後隨即逃亡，而被
    告等三人卻一如往常般的作息，而不知要逃亡，豈非有違常理。
(三)、若被告丙○○等三人果真有參與本件擄人勒贖案件，為何被告丙○○與壬○○於
    十二月二十八日釋放被害者當日，未向丁○○要求分配贖金，且被告丙○○事後
    尚由邱宗億直接載伊返家中。設若被告壬○○、丙○○、庚○○真有全程參與本
    件擄人勒贖犯行，則渠等必定知悉丁○○於十二月二十八日當天乃是前去取贖，
    且丁○○回來之後隨即釋放被害者，必是已取得贖款，則仍在場之丙○○必向丁○○要求朋分贖款，唯被告丙○○並未如此為之，足見被告壬○○、丙○○、庚○○等三人對擄人勒贖乙事毫不知情。綜上所述，公訴人認被告壬○○、丙○○
    、庚○○三人所為係犯擄人勒贖犯行，尚有誤會。
五、此外復有被害人甲○○遭行擄走之現場照片四張、通訊監察譯文、被告戊○○、
    被告丁○○分別花用所餘之贓款二萬三千七百四十三元、一萬四千六百元附卷可
    稽，本案事證明確，被告等人犯行均堪認定，應依法論科。
六、核被告丁○○、戊○○所為係犯刑法第三百四十七條第一項之意圖勒贖而擄人罪
    ，被告壬○○、丙○○、庚○○所為係犯刑法第三百零二條第一項之私行拘禁，
    剝奪人之行動自由罪，公訴人認被告壬○○、丙○○、庚○○係犯第三百四十七
    條意圖勒贖而擄人罪，容有未洽，已如前述，爰依法變更起訴法條。被告丁○○
    、戊○○就擄人勒贖犯行部分；被告壬○○、丙○○、庚○○三人與被告丁○○
    、戊○○就妨害自由犯行部分，有犯意聯絡及行為分擔，應論以共同正犯。又行
    為後法律有變更者，適用裁判時之法律。但裁判前之法律有利於行為人者，適用
    最有利於行為人之法律，刑法第二條第一項亦有明定。經查被告八十九年十二月
    二十七日行為後，立法院已於九十一年一月八日修正廢止懲治盜匪條例，並將刑
    法第三百四十七條修正，同年月三十日經總統公布，於二月一日生效施行。而原
    懲治盜匪條例第二條第一項第九款之法定刑為唯一死刑，新修正之刑法第三百四
    十七條第五項：「犯第一項之罪，未經取贖而釋放被害人者，減輕其刑；取贖後
    而釋放被害人者，得減輕其刑。」比較新舊法，自以修正後之刑法第三百四十七
    條有利於行為人，附為敘明。又被告丁○○、戊○○取贖後而釋放被害人，爰依
    上開修正後之規定，減輕其刑。爰審酌被告丁○○、被告戊○○素行，一時缺錢
    即擄人以勒贖鉅款，造成被害人精神之恐懼與不安、對國民生活秩序與社會治安
    之危害有重大影響，被告丁○○主導整件犯行，犯後仍飾詞卸責惟與被害人達成
    和解；被告戊○○因一時難忍利誘，參與犯行，犯後坦承不諱；被告壬○○、丙○○、庚○○三人年輕識淺，為幫助他人卻罔顧他人行動自由犯後坦承犯行態度
    良好等一切情狀，分別量處被告如主文所示之刑。被告壬○○、丙○○、庚○○
    三人前未曾受有期徒刑以上刑之宣告，有台灣高等法院被告全國前案紀錄表在卷
    可憑，渠等經此教訓後，應知所警惕，信無再犯之虞，本院因認所宣告之刑以暫
    不執行為適當，均併諭知緩刑五年，以勵自新。
據上論斷，應依刑事訴訟法第二百九十九條第一項前段、第三百條，刑法第二十八條
、第二條第一項、第三百零二條第一項、第三百四十七條第一項、第五項、第七十四
條第一款，罰金罰鍰提高標準條例第一條前段，判決如主文。
中    華    民    國      九十一      年      三      月      十八      日
                                  臺灣臺南地方法院刑事第二庭
                                       審判長法  官  侯明正
                                             法  官  王立村
                                             法  官  鄧希賢
右正本證明與原本無異。
如不服本判決，應於判決送達後十日內，向本院提出上訴狀。
                                             書記官  汪維屏
中    華    民    國      九十一      年      三      月      十八      日
附錄法條
中華民國刑法第三百四十七條
意圖勒贖而擄人者，處死刑、無期徒刑或七年以上有期徒刑。
因而致人於死者，處死刑、無期徒刑或十二年以上有期徒刑；致重傷者，處死刑、無
期徒刑或十年以上有期徒刑。
第一項之未遂犯罰之。
預備犯第一項之罪者，處二年以下有期徒刑。
犯第一項之罪，未經取贖而釋放被害人者，減輕其刑；取贖後而釋放被害人者，得減
輕其刑。
中華民國刑法第三百零二條
 (剝奪他人行動自由罪)
私行拘禁或以其他非法方法，剝奪人之行動自由者，處五年以下有期徒刑
、拘役或三百元以下罰金。
因而致人於死者，處無期徒刑或七年以上有期徒刑，致重傷者，處三年以
上十年以下有期徒刑。
第一項之未遂犯罰之。
